臺灣高等法院花蓮分院民事裁定　　　　　　96年度抗字第57號
抗　告　人　甲○○
訴訟代理人　張秉正律師
相　對　人　辛○○○
相　對　人　己○○
相　對　人　戊○○
相　對　人　丁○○
相　對　人　癸○○
相　對　人　庚○○
相　對　人　壬○○
相　對　人　子○○
相　對　人　乙○○
相　對　人　丙○○
共　　　同
訴訟代理人　陳清華律師
上列抗告人因與相對人間債務人異議之訴事件，對於臺灣花蓮地
方法院中華民國96年10月5日96年度訴字第206號裁定提起抗告，
本院裁定如下：
    主  文
抗告駁回。
抗告程序費用由抗告人負擔。
    理  由
一、抗告意旨略以：原審法院以訴外人行政院原住民族委員會對
    抗告人提起96年度重訴字第33號塗銷土地所有權移轉登記事
    件為由，依民事訴訟法第182條第1項規定裁定本件債務人異
    議之訴事件，於前開民事事件終結前停止訴訟程序，固非無
    據。然本件相對人於抗告人聲請原審法院91年度執字第4999
    號強制執行程序實施後，已數度提起債務人異議之訴，分別
    經原法院92年度訴字第126號、鈞院92年度上字第126號判決
    駁回。相對人又幾以相同證據及理由再度提起債務人異議之
    訴，仍經原審法院94年度訴字第60號、鈞院95年度上字第11
    號、最高法院96年度台上字第1050號駁回上訴。前揭強制執
    行程序自民國91年迄今已逾5年均無法進行，本件債務人異
    議之訴，原審法院應可自為判決，且停止訴訟程序顯使抗告
    人受延滯之不利益，並嚴重影響抗告人權益，依最高法院30
    年抗字第105號判例意旨，本件以不中止訴訟程序為宜。爰
    依法提起抗告，聲明廢棄原裁定。
二、按執行名義成立後，如有消滅或妨礙債權人請求之事由發生
    ，債務人得於強制執行程序終結前，向執行法院對債權人提
    起異議之訴。強制執行法第14條第1項前段定有明文。本件
    抗告人執本院89年度上更(一)字第22號確定判決，聲請臺灣花
    蓮地方法院91年度執字第4999號對相對人強制執行拆屋返地
    ，惟臺灣省政府核准抗告人於69年5月10日無償取得系爭土
    地所有權登記之行政處分，違反當時之臺灣省原住民保留地
    管理辦法第7條第1項第1款之強制規定，於法不合，行政院
    原住民族委員會同意撤銷當年准許抗告人無償取得系爭土地
    之違法行政處分，同時以該行政處分違反前揭管理辦法第7
    條第1項第1款及抗告人所要求及秀林鄉公所所許可之行為構
    成犯罪應屬無效為由，訴請法院判決塗銷系爭土地所有權移
    轉登記，刻由臺灣花蓮地方法院96年度重訴字第33號審理中
    ，此據原審調取該民事案卷確明在卷。設若行政院原住民族
    委員會於該民事事件獲得勝訴判決，抗告人即無藉由前揭執
    行名義確定判決滿足其依民法第767條所有權人之物上請求
    權之餘地，此判決確認之法律關係將可能消滅或妨礙債權人
    請求，為本件債務人異議之訴勝敗之先決條件，原審依相對
    人聲請，裁准於前開民事事件終結前停止訴訟程序，核無不
    合。至於抗告人主張前揭執行事件已逾5年無法進行，倘裁
    定停止本件訴訟程序，將嚴重影響抗告人權益，惟本件債務
    人異議之訴，非經相對人聲請或法院認為必要而定相當並確
    實之擔保裁定停止強制執行外，並不停止執行，此觀強制執
    行法第18條規定即明，抗告人縱因法院裁定停止執行而受有
    損害，日後可從相對人提供之擔保求償之。何況本件債務人
    異議之訴所執之事由若成立，抗告人將喪失其對系爭土地所
    有權資格，無從對相對人行使排他權利，相對人卻可能因強
    制執行拆屋還地之結果受有無法回復之損失。兩相比較，本
    件中止訴訟程序並不致於嚴重影響抗告人權益，原審認有中
    止訴訟之必要，而准相對人聲請，洵屬允當。
三、綜上所述，本件抗告為無理由，依民事訴訟法第78條、第95
    ，裁定如主文。
中　　華　　民　　國　　96　　年　　11　　月　　25　　日
                  民事庭審判長法  官  謝志揚
                              法　官  賴淳良
                              法　官  劉雪惠
以上正本證明與原本無異。
如不服本裁定，應於收受送達後十日內向本院提出再抗告狀 (僅
以適用法規顯有錯誤，並經本院之許可者為限)，並繳納再抗告
費新台幣一千元；其未表明再抗告理由者，應於提出再抗告後十
日內向本院補提理由書狀 (均須按他造當事人之人數附繕本)。
抗告時應提出委任律師或具有律師資格之人之委任狀；委任有律
師資格者，另應附具律師及格證書及釋明委任人與受任人有民事
訴訟法第四百六十六條之一第一項但書或第二項所定關係之釋明
文書影本。
                              書記官   李德霞
中　　華　　民　　國　　96　　年　　11　　月　　25　　日
